【裁判字號】    97,交抗,1766
【裁判日期】    971022
【裁判案由】    違反道路交通管理處罰條例
【裁判全文】
臺灣高等法院交通事件裁定            97年度交抗字第1766號
抗  告  人
即受處分人  乙○○
抗  告  人
即  異議人  甲○○
上列抗告人等因道路交通管理處罰條例案件，不服臺灣士林地方
法院97年度交聲字第802號，中華民國97年8月6日裁定（原處分
案號：北市裁罰字第裁22-A05WR1302號），提起抗告，本院裁定
如下：
    主  文
抗告駁回。
    理  由
一、原裁定意旨略以：
  (一)按受處分人不服第8條主管機關所為之處罰，得於接到裁決
    書之翌日起20日內，向管轄地方法院聲明異議，道路交通管
    理處罰條例第87條第1項定有明文。次按交通法庭認聲明異
    議不合法律上之程式且無從補正者，應以裁定駁回之，道路
    交通案件處理辦法第18條前段亦有規定。又按汽車駕駛人在
    禁止臨時停車處所停車者，處新臺幣（下同）600元以上
    1,200元以下罰鍰，道路交通管理處罰條例第56條第1項第1
    款定有明文。而所謂禁止臨時停車處所，依道路交通標誌標
    線號誌設置規則第173條規定，「網狀線」用以告示車輛駕
    駛人禁止在設置本標線之範圍內臨時停車。
  (二)原處分意旨略以：本件異議人即受處分人乙○○所有車牌
    1107-RM號自用小客車於民國97年5月24日下午1時58分許，
    停放於臺北市○○路18-22號對面劃設「網狀線」禁止臨時
    停車之路段，爰依道路交通管理處罰條例第56條第1項第1款
    規定，處罰鍰900元之事實，有原處分機關之移送書、原處
    分機關裁決處分之裁決書、臺北市政府警察局交通警察大隊
    97年6月12日北市交大執字第09732530500函及舉發採證照片
    3紙在卷可憑，至為明確。
  (三)聲明異議意旨略以：異議人甲○○於97年5月24日駕駛乙○
    ○所有車牌1107-RM號自用小客車停放於臺北市○○路18-22
    號對面外車道，屬可以路邊停車之路段，該路段未劃設「黃
    色」、「紅色」實線，依道路交通標誌標線號誌設置規則第
    149條第1項第4、5目規定，屬可以路邊停車之路段，該路段
    外車道劃設「黃網線」不當等語。
  (四)經查：
    1.本件異議人即受處分人乙○○所有車牌1107-RM號自用小
      客車於97年5月24日下午1時58分許，停放於臺北市○○路
      18-22號對面劃設「網狀線」禁止臨時停車路段之違規事
      實，業為上開受處分人所不爭執，且有現場採證照片3幀
      附卷（參見本院卷第8頁）可憑，應甚明確，足認上開自
      用小客車在該禁止臨時停車處所停車之事實堪以認定。而
      依道路交通標誌標線號誌設置規則所劃設之標線均係交通
      主管機關所為，在未更動前，用路人均應遵守，以保持交
      通安全，尚不得自行主張劃設不當而不予遵守，自甚明確
      ，是異議人即受處分人乙○○主張上開「黃網線」劃設不
      當云云，尚難採認。
    2.按該車牌1107-RM號自用小客車之所有人為異議人即受處
      分人乙○○，此有該車之行車執照影本1紙附卷（參見本
      院卷第23頁）可憑，原舉發機關係以逕行舉發方式加以舉
      發，異議人即受處分人乙○○並未於舉發違反道路交通管
      理事件通知單上所示應到案日期告知應歸責之實際駕駛人
      ，依道路交通管理處罰條例第85條之規定，推定受舉發之
      受處分人乙○○有過失，應受違規事項之處罰。今原處分
      機關以受處分人乙○○所有上開自用小客車停放於臺北市
      ○○路18-22號對面劃設「網狀線」禁止臨時停車之路段
      ，而依道路交通管理處罰條例第56條第1項第1款規定，裁
      處罰鍰900元，自屬有據，此有原處分機關裁決書1紙在卷
      可證，顯見本件交通事件之裁罰對象即受處分人為乙○○
      ，並非本案之異議人甲○○，而依上開條文所示，不服第
      8條主管機關之處罰得向法院提起聲明異議之主體，僅限
      於受處分人，異議人甲○○既非屬本件交通事件之受處分
      人，其以自己之名義提起本件聲明異議，於法顯有未合，
      其異議之聲明不合法律上之程式，亦無從命其補正，自應
      將其異議之聲明駁回。
    3.再異議人即受處分人乙○○所有車牌1107-RM號自用小客
      車於上揭時、地，確有停放於上開禁止臨時停車之「網狀
      線」上之事實，又無可得免責之情事，從而，原處分機關
      依道路交通管理處罰條例第56條第1項第1款及違反道路交
      通管理事件統一裁罰基準表規定，裁罰受處分人乙○○
      900元罰鍰，核無違誤，本件受處分人乙○○之異議亦無
      理由，自應將其異議之聲明駁回。
二、抗告意旨略以：
  (一)抗告人（即汽車駕駛人）甲○○於97年6月3日向台北交通警
    察大隊電話申訴時，已先告知抗告人（汽車所有人）乙○○
    ，該申訴效力應及於汽車所有人，且原聲明異議係以抗告人
    甲○○、乙○○二人名義共同聲明異議（如原聲明異議狀）
    ，原裁定竟以本案受處分人為乙○○，異議人係甲○○之聲
    明不合法律上程式，顯有誤會。
  (二)本違規事件，在於道路交通標線不合理劃設所致，按道路交
    通黃網線之劃設，依「道路交通標誌標線號誌設置規則」係
    為防止交通阻塞，而劃設於道路之「行車道」，又按路邊禁
    止停車，係以劃設黃、紅實線加以限制，本件路段為未劃設
    紅、黃實線之未禁止路邊停車路段，該道路路邊應非屬行車
    道，劃設黃網線顯然不合理。
  (三)抗告人駕車行駛台北各道路，未發現有類此不合理及矛盾現
    象，關此不合理且矛盾現象，儼然形成行政陷阱，自當檢討
    改進，政府本應依法行政管理交通，不當劃設標線使民眾錯
    誤遵循，完全歸責於民眾，顯非現代政府所應為。
  (四)上述不合理標線前經申訴，迄今仍未獲改正，原裁定竟以標
    線未更動前，用路人均應遵守與保持交通安全；按本件無關
    交通安全，貴院交通法庭不為適當之裁定，該不當之標線，
    難期改正，不知尚有多人少將掉入陷阱，本件罰金事小，政
    府良政事大，勿使民眾有苛政、助虐之感云云。
三、經查：
  (一)本件交通違規事件之受處分人為乙○○（見原法院卷第6頁
    裁決書影本），並為抗告人甲○○所自承，甲○○以自己名
    義向原法院聲明異議，自有違誤，原法院因而裁定駁回其異
    議，核無不合。
  (二)道路交通標誌、標線、號誌之設置，係主管機關基於整體交
    通考量所為之縝密規劃，目的係為維護社會大眾使用道路之
    秩序，並以確保人車通行之安全，在非緊急避難情況下，尚
    不能以任何原因恣意枉顧交通標誌、標線、號誌，否則交通
    秩序必然無法維繫，人車生命安全將無以確保，且用路人駕
    車行駛在道路上，理應遵守交通號誌，茍認為號誌設置不當
    ，仍應先依循行政程序提出救濟，或向道路主管機關陳述其
    意見，尚不得由民眾逐一審查交通標線是否設置得當，而逕
    行決定不予遵守。從而，抗告人稱黃網線設置不當云云，縱
    然屬實，亦無從解免其責。
  (三)綜上，本件抗告，核無理由，應該駁回。
四、據上論結，應依道路交通案件處理辦法第26條，刑事訴訟法
    第412條，裁定如主文。
中    華    民    國    97    年    10    月    22    日
                  刑事第十二庭  審判長法  官   蔡永昌
                                      法  官   蔡新毅
                                      法  官   陳榮和
以上正本證明與原本無異。
不得再抗告。
                                      書記官   林吟玲
中    華    民    國    97    年    10    月    23    日


司法院資訊處製作；財團法人民間司法改革基金會備份。
